臺灣新竹地方法院刑事判決　　　　　　　　　　　　　九十一年度訴字第五七六號
　　公　訴　人　臺灣新竹地方法院檢察署檢察官
　　被　　　告　乙○○
　　　　　　　　甲○○
　　共同指定
　　辯護人　　　本院公設辯護人林銘宏
右列被告因強盜等案件，經檢察官提起公訴（九十一年度偵字第三九一０號、第四四
０七號），本院判決如左：
    主  文
乙○○竊盜，累犯，處有期徒刑參月；又共同連續意圖為自己不法之所有，而搶奪他
人之動產，累犯，處有期徒刑參年捌月，扣案之鑰匙壹支（短型），沒收；應執行有
期徒刑參年拾月，褫奪公權肆年，扣案之鑰匙壹支（短型），沒收。
甲○○共同連續意圖為自己不法之所有，而搶奪他人之動產，處有期徒刑參年，褫奪
公權肆年。
    事  實
一、乙○○前曾因違反肅清煙毒條例案件，經本院於民國八十三年十一月二十九日判
    處有期徒刑三年四月確定，於八十七年四月七日縮短刑期期滿執行完畢，仍不知
    悔改，竟基於意圖為自己不法所有之犯意，於九十一年六月二十六日十八時許，
    在新竹市○○路第三信用合作社前，趁被害人辛○○將皮包置於機車腳踏板上不
    注意之際，徒手竊取前開皮包（內有新台幣約五、六十元、信用卡三張、金融卡
    一張、身分証一張及行動電話一支），得手後將竊得之現金花用殆盡，其餘之物
    則丟棄。
二、乙○○另行起意，與甲○○共同基於意圖為自己不法所有之概括犯意，先後多次
    分別於（一）九十一年六月四日十一時十七分許，由甲○○騎乘其所有之車牌號
    碼ＪＯＪ─二七三號重機車（已轉售他人）搭載乙○○，二人均戴全罩式安全帽
    ，沿路物色獨行持有手提包之女子，再以將機車緩慢靠近被害人後，由乘坐於後
    座之乙○○徒手乘人不及抗拒之際奪取財物之方式，在新竹縣湖口鄉○○街與達
    生路口，搶奪被害人戊○○所有之皮包一只，內有五百元，得手後朋分花用；又
    於（二）九十一年七月二日十六時五十分許，由乙○○騎乘甲○○所借得之車牌
    號碼ＭＷＶ─四九七號機車後載甲○○，在新竹縣湖口鄉○○路與民生街口，以
    同前揭方法，搶奪被害人癸○○所有之皮包一只，內有三千九百元、提款卡三張
    、信用卡一張、郵局儲金簿一本、身分証一張、汽機車駕照各一張及印章二枚，
    得手後將現金朋分花用，其餘物品則丟棄；（三）乙○○為便利搶奪，而於九十
    一年七月四日八時許，在新竹縣新豐鄉○○村○○路四五一巷十三弄三號一樓前
    ，以其所有之鑰匙一支（扣案之短型鑰匙）竊取己○○所有停放於前開處所之車
    牌號碼ＨＰＷ─０一八號機車，得手後除供己騎用外，並交予其不知情之胞兄甲○○騎用；（四）甲○○即騎乘前開乙○○竊得之車牌號碼ＨＰＷ─０一八號機
    車，後載乙○○，於同日十五時許，在新竹縣湖口鄉天主教湖口仁慈醫院急診室
    對面馬路邊，以同前之手法，搶奪被害人庚○○所有之皮包一個，內有約六百元
    及健保卡二張、鑰匙一串等物，除將六百元留下外（已返還），其餘物品則均丟
    棄（未尋獲）；（五）二人得手後又繼續騎乘前揭機車，於同日十五時五分許（
    起訴書附表二編號４所記載之「民國七十一年」顯係「民國九十一年」之誤載）
    ，在新竹縣湖口鄉○○街與達生路口，以同前揭方法，再次搶奪被害人丁○○○
    所有之四百多元（已返還）；（六）又繼續騎乘前揭機車前行，而於同日十五時
    二十分許，在新竹縣湖口鄉○○村○○路與國光街口，欲以同前揭方法搶得壬○○所有皮包一只，惟經壬○○緊拉住皮包而未得手即逃逸；（七）二人又繼續於
    九十一年七月四日十五時三十分許，仍由甲○○騎乘前開乙○○竊得之車號ＨＰ
    Ｗ─○一八號重機車搭載乙○○，在新竹縣湖口鄉○○村○○街湖口市場內，見
    被害人丙○○一人左手推娃娃車（內有丙○○之次子張泓偉，民國○○年○月○○日生）並掛著皮包，右手牽一名三歲半孩童（丙○○之長子張惟智，民國○○○年○月○○○日生），認有機可乘，乃再以同一方法，由乙○○下手搶奪放在
    丙○○左手邊之大皮包（拉鏈未關，內有錢包，錢包內有新台幣二千元、信用卡
    五張、金融卡一張，均已返還），惟為被害人丙○○即時發覺，遂拉住皮包，乙○○即下車搶奪皮包，被害人丙○○不敵乙○○之拉扯，皮包遂為乙○○搶走，
    乙○○於得手後，便迅速坐上甲○○發動中之機車欲逃離現場，丙○○遂上前拉
    住乙○○衣領，因甲○○駕駛機車，繼續往前行駛，將丙○○拖行約五公尺，因
    失去平衡而掉落馬路中央，致造成被害人丙○○因而受有右側前臂擦傷及右側腹
    壁擦傷之傷害，於拉扯時張泓偉亦掉落地面，造成額頭擦傷及流鼻血之傷害（傷
    害部分均未據告訴），嗣因吳東寶所騎乘之機車再往前行駛時不慎撞及前方之自
    小客車而停下後，於同日十五時四十分許，即為警民在新竹縣湖口鄉○○街三十
    五號前將乙○○、甲○○圍捕而查獲，並當場扣得乙○○竊取機車所用之鑰匙一
    支（共二支，其中一支竊車所用為短型，另一支為長型）。
三、案經壬○○、丙○○告訴及新竹縣警察局竹北分局報請臺灣新竹地方法院檢察署
    檢察官偵查起訴。
    理  由
一、訊據被告乙○○對於前揭竊盜及搶奪之事實均坦承不諱，被告甲○○先則否認前
    開事實，辯稱伊均係事後方知悉，其後則除搶奪被害人丙○○部分仍矢口否認事
    前知悉外，對於其餘搶奪之犯罪事實則均坦承不諱。惟經查，被告甲○○與乙○○二人犯罪模式均係共同騎乘機車外出，被告甲○○並係以緩慢速度靠近被害人
    後，再由乘坐於後座之被告乙○○下手搶奪，業據其等供述在卷，按之常理，若
    非意在行搶，而分由騎乘機車之人靠近被害人，再由後座之人下手搶奪，得手後
    ，將機車迅速駛離現場，豈可能搶得財物？再參以被害人丙○○供稱之被搶時原
    先被告乙○○係乘坐於機車上，未得手時方下車與之拉扯而得手後再上機車等語
    ，顯然被告甲○○亦同前之方式以緩慢方式騎近被害人丙○○後，再由被告乙○○下手搶奪，且若非告甲○○早已知悉被告乙○○下手行搶，又豈可能於乙○○
    下車行搶時，仍將機車發動於現場等待被告乙○○？又參以被告甲○○於警訊及
    偵查中之供述，均得描述其搶奪之情節，且其行搶之件數最後一日多達四件，其
    中被害人壬○○並有呼喊之情形，而被告二人於下手行搶被害人壬○○之皮包未
    得手後，僅相隔約十分鐘即再行搶被害人丙○○所有之皮包，被告甲○○辯稱事
    後方知悉之詞顯違常理，不可採信。又其等前開竊盜、搶奪之犯罪事實，並分別
    經被害人辛○○、己○○、戊○○、癸○○、庚○○、丁○○○，及告訴人壬○○、丙○○等指述甚詳，復有贓物認領保管單四紙、照片及診斷證明書等附卷足
    稽，被告等自白部分亦均核與事實相符，其等前開犯罪事証明確，犯行均堪以認
    定。
二、核被告乙○○、甲○○所為，均犯刑法第三百二十五條第一項之搶奪罪及同條第
    三項、第一項之搶奪未遂罪，被告乙○○所為另犯刑法第三百二十條第一項竊盜
    罪。被告乙○○、甲○○對於前開搶奪犯行，事前有犯意連絡，並有行為分擔，
    顯係基於共同犯意為之，係屬共同正犯。又其二人先後六次之搶奪行為，時間緊
    接，所犯又係構成要件相同之罪名，顯係出於概括犯意為之，係屬連續犯，應依
    刑法第五十六條規定論以一罪，並加重其刑。被告乙○○竊取機車係為供搶奪所
    用，其所為之竊盜罪與其後之搶奪罪間，有方法結果之牽連關係，為牽連犯，應
    從一重之搶奪罪處斷。被告乙○○前開竊取皮包所犯之竊盜罪與連續搶奪罪間，
    行為互殊，所犯之罪名亦不相同，顯係基於個別犯意為之，應予分論併罰。被告
    乙○○前曾因違反肅清煙毒條例案件，經本院判處有期徒刑三年四月確定，於八
    十七年四月七日執行完畢，有臺灣高等法院被告全國前案紀錄表及臺灣新竹地方
    法院檢察署刑案資料查註紀錄表在卷可稽，其於刑之執行完畢後五年內再犯本件
    有期徒刑以上之罪，係屬累犯，應依刑法第四十七條規定加重其刑。爰審酌被告
    乙○○竊取物品係為圖得私慾之犯罪動機，並被害人未對其財產保護周詳致生損
    害之情形，及被告二人年輕力壯，不思自食其力，竟以獨行或攜帶幼兒之女子為
    搶奪對象，以搶奪所得滿足其私慾，並在醫院附近行搶，於搶奪過程中且傷及幼
    童及被害人，所搶得之財物雖非甚多，然對被害人所造成之傷害與大量金錢損失
    之情形並無二致，及被告乙○○坦承犯行，被告甲○○先則否認犯行，其後又坦
    承部分犯行之犯後態度等一切情狀，分別量處被告乙○○、甲○○如主文所示之
    刑，被告乙○○部分並定其應執行刑。又依被告等犯罪之性質既侵害財產法益，
    並對人身社會安全造成重大危害，故依其犯罪之性質實有褫奪其公權之必要，爰
    並均宣告褫奪公權四年，以示懲戒。扣案之鑰匙一支（短型）係被告乙○○所有
    並供犯罪所用之物，業據其於本院供述甚詳，應依法沒收之，至另扣得之（長型
    ）鑰匙一支，雖係被告乙○○所有之物，然並非供竊車所用，爰不諭知沒收，併
    予敘明。
三、另公訴人雖認被告乙○○前開竊取皮包及機車之二次竊盜犯行係基於概括犯意為
    之，為連續犯，惟本院依被告乙○○供稱係行經前開處所見被害人皮包置於機車
    腳踏板上臨時起意竊取，而竊取機車則係為供搶奪所用等情，及其犯罪手法不同
    ，故認二件竊盜行為係基於個別犯意為之，應予分論併罰。
四、至公訴意旨認被告甲○○及乙○○於搶得被害人丙○○之皮包時，經被告乙○○
    與吳女拉扯中，致吳女右側前臂擦傷，同時吳女之子張泓偉亦掉落地面，造成額
    頭擦傷及流鼻血，被告乙○○於得手後，迅速坐上被告甲○○機車欲逃離現場時
    ，被害人丙○○上前拉住乙○○衣領，詎被告乙○○、甲○○為防護贓物並脫免
    逮捕，共同基於準強盜之犯意，由被告甲○○駕駛機車，繼續往前行駛，將丙○○拖行約五百公尺，被告乙○○則出手將丙○○推打掉落馬路中央，致丙○○因
    而又受有右側腹壁擦傷，認係構成刑法第三百二十九條之準強盜罪部分，訊據被
    告甲○○及乙○○均堅決否認有前開準強盜犯行，被告乙○○辯稱：因丙○○抓
    住其衣領，不小心將丙○○撥開，接著丙○○就跌倒了云云；被告甲○○辯稱：
    當時乙○○單獨下機車，接著看到乙○○跟人家拉扯，接著他就上機車說走了，
    往前開時，就撞到一台車，並未叫乙○○打人等語，公訴人認被告等涉有準強盜
    之犯行係以被害人丙○○於警訊中供稱之被告乙○○動手搶錢不成，致伊與其幼
    子受傷，隨後在拉住被告乙○○衣領追贓過程中，復將伊推落在地等語，及被告
    甲○○當時以高速行駛機車，其與被告乙○○應有預見如丙○○拉住其衣服或機
    車時，繼續往前行駛，必然使丙○○跌落地面受傷，乃其二人為防護贓物、脫免
    逮捕，竟仍為之，並將丙○○拖行五百公尺之遠，並由乙○○出手推打丙○○，
    致丙○○跌落地面，受有右側腹壁擦傷之傷害等為據，惟經查，被害人丙○○所
    受之傷害均係於跌落路面時造成，並非被告乙○○於搶奪時毆打吳女致其先受右
    側前臂擦傷，且被拖行之距離係五公尺，非五百公尺，業據被害人丙○○於本院
    供述甚詳，再參以被害人吳女所受之傷害均係擦傷，有診斷書在卷可查，按之常
    理，若係被害人原遭被告乙○○毆打，其所可能造成之傷害應係挫傷，當不可能
    為擦傷，且部位應係在正面，亦不可能在右側前臂，蓋其皮包係置於左側，依搶
    奪當時之位置，實不可能致右側前臂受擦傷，故該傷害亦應如被害人於本院所述
    之係跌落地面時所造成甚明，而被告甲○○當時雖騎乘機車，然搶奪財物之處所
    係在市場附近，人車擁擠，實不可能有如公訴人指述之高速行駛之情形，其搶得
    物品之後騎乘原本之交通工具逃離該處，顯亦搶奪之必然結果，並非有因而致使
    被害人受傷之意或意在施強暴以脫免逮捕甚明，而被害人吳女拉住被告乙○○衣
    領拖行之距離亦應為五公尺，此於被害人吳女於警訊時亦供稱係五公尺，再參以
    現場之位置，被告等係在民生路三十五號前為民眾圍住查獲，距事發地點不可能
    有五百公尺，故偵訊中雖記載為五百公尺，應係有所誤解，且若吳女經拖行五百
    公尺，亦不可能僅受有如前述之傷害右側前臂及腹壁擦傷之傷害甚明，至依常人
    反應，搶奪後衣領被拉住或有將拉住人之手臂推開之情形，然此種動作應係單純
    之排除阻礙，尚與刑法上之施用強暴方式有間，況當時係在混亂中，且發生之時
    間短暫，係在瞬間，均據被害人供述甚詳，亦核與常情相符，且再核以被害人吳
    女所受之傷害僅係右前臂及腹部之擦傷，並無嚴重傷害等情，實符合被害人吳女
    於本院供述之係因重心不穩而跌落之詞亦相當，又亦無証據足以証明被害人吳女
    係受壓力而更改其供述，故此均不足以証明被告等前開所為有施用強暴之行為甚
    明，此外亦查無其他積極証據足以証明被告等有施用強暴方式脫免逮捕或防護贓
    物之行為，故縱被告等有防護贓物或脫免逮捕，惟並無對丙○○有施以強暴之行
    為，此部分尚與準強盜罪之構成要件有間，應僅係構成搶奪罪，而與前開搶奪罪
    間有連續犯之裁判上一罪關係，公訴人認係構成刑法第三百二十九條之罪尚誤解
    ，惟其社會基本事實相符，起訴法條應予變更。
據上論斷，應依刑事訴訟法第二百九十九條第一項前段、第三百條，刑法第二十八條
、第五十六條、第三百二十條第一項、第三百二十五條第一項、第五十五條、第五十
一條第五款、第三十七條第二項、第三十八條第一項第二款，罰金罰鍰提高標準條例
第一條前段，判決如主文。
本案經檢察官劉邦繡到庭執行職務。
中      華      民      國      九十一      年      十    月    十八    日
                                臺灣新竹地方法院刑事第二庭
                                    法  官  王  紋  瑩
右正本證明與原本無異。
如不服本判決，應於判決送達後十日內向本院提出上訴狀( 應附繕本 )，上訴於臺灣
高等法院。
                                    書記官  馮  玉  玲
中      華      民      國      九十一      年      十    月    十八    日
附錄本件犯罪引用法條：
刑法第三百二十五條第一項
意圖為自己或第三人不法之所有，而搶奪他人之動產者，處六月以上五年以下有期徒
刑。
因而致人於死者，處無期徒刑或七年以上有期徒刑，致重傷者，處三年以上十年以下
有期徒刑。
第一項之未遂犯罰之。
刑法第三百二十條第一項
意圖為自己或第三人不法之所有，而竊取他人之動產者，為竊盜罪，處五年以下有期
徒刑、拘役或五百元以下罰金。
